臺灣基隆地方法院刑事判決　　　　　　　95年度交訴字第33號
公　訴　人　臺灣基隆地方法院檢察署檢察官
被　　　告　甲○○
上列被告因業務過失致死案件，經檢察官提起公訴（95年度偵字
第3144號、第3338號），因被告所犯為死刑、無期徒刑、最輕本
刑為3 年以上有期徒刑或高等法院管轄第一審案件以外之罪，且
於準備程序進行中，被告先就被訴事實為有罪之陳述，經本院合
議庭裁定進行簡式審判程序，判決如下：
    主  文
甲○○從事業務之人，因業務上之過失致人於死，處有期徒刑陸
月，如易科罰金，以新台幣貳仟元折算壹日，緩刑肆年。
    事  實
一、甲○○係基隆市國進企業社車號2F-215號混凝土泵浦車之駕
    駛員，為從事駕駛業務之人，明知其駕駛執照因酒後駕車，
    於民國95年4 月14日遭吊扣12個月，於吊扣期間不得駕車，
    且本應注意於行車前，詳細檢查車輛煞車確實有效，以確保
    行車之安全，客觀上並無不能注意之情形，竟於95年7 月7
    日行車前，未詳加檢查上開車輛之煞車系統是否確實有效運
    作，於當日晚間8 時許，無駕駛執照駕駛上開車輛，並搭載
    同事許建忠、謝天福，由情人湖沿基隆市○○路○○道路往
    德安路方向之下坡路段行駛，因煞車系統未正常運作，致該
    車無法控制而向下衝行，許建忠見狀欲自行逃生，打開車門
    往車外跳下，不慎頭部撞及地面，致顱內出血，該車嗣因撞
    及路邊草叢而停止行駛，許建忠經送醫後不治死亡，嗣經警
    據報前往現場，始悉上情。
二、案經基隆市警察局第四分局報請及臺灣基隆地方法院檢察署
    檢察官據報相驗自動檢舉偵查起訴。
    理  由
壹、程序事項
    被告甲○○所犯者非為死刑、無期徒刑、最輕本刑為3 年以
    上有期徒刑之罪或高等法院管轄第一審案件，其於準備程序
    進行中，先就被訴事實為有罪之陳述，經告知其簡式審判程
    序之旨，並聽取公訴人、被告之意見後，本院合議庭依刑事
    訴訟法第273 條之1 第1 項之規定，裁定由受命法官獨任以
    簡式審判程序進行本案之審理。
貳、實體事項
一、事實認定部分
    上開事實，業據被告於偵查及本院審理時坦承不諱，核與證
    人即乘客謝天福、國進企業社之負責人蔡泰郎、員工蔡泰山
    、林培仁於警詢及偵查時證述之情節相符，並有道路交通事
    故現場圖、調查報告表、現場照片、勘驗筆錄、相驗屍體證
    明書、相驗照片及診斷證明書在卷可稽；又按行車前應注意
    詳細檢查煞車確實有效，道路交通安全規則第89條第1 項第
    1 款定有明文，客觀上並無不能注意之情形，然被告竟未詳
    細檢查車輛煞車系統確實有效運作，逕行駕駛該車，致該車
    之煞車系統於行駛前揭路段時，未能正常運作，造成被害人
    許建忠死亡，堪認被告確有過失，且被害人之死亡結果與被
    告之駕駛行為間具有相當因果關係，足認被告之自白與事實
    相符，事證明確，被告犯行應堪認定。
二、論罪科刑部分
（一）按汽車駕駛人若係基於社會生活上之地位，反覆執行駕駛
      汽車之事務，因其從事之駕駛工作，乃隨時可致他人身體
      生命於危險之行為，並係具有繼續、反覆行使該行為之地
      位，因此，自應負有注意俾免他人於危險之特別注意義務
      （最高法院75年台上字第1685號判例可資參照）。本件被
      告係混凝土泵浦車司機，業據被告供承在卷，堪認被告係
      從事駕駛業務之人，故核被告所為，係犯刑法第276 條第
      2 項之業務過失致死罪。
（二）次按汽車駕駛人無駕駛執照駕車，因而致人受傷或死亡，
      依法應負刑事責任者，加重其刑至2 分之1 ，道路交通管
      理處罰條例第86條第1 項定有明文。本件被告之駕駛執照
      因酒後駕車，於95年4 月14日起遭吊扣12個月一節，此有
      交通部公路總局臺北區監理所基隆監理站95年11月8 日北
      監基二字第0950057948號函附卷供參，足見被告於95年7
      月7 日駕駛前揭車輛時，其駕駛執照仍在吊扣期間，被告
      應不得駕駛車輛，然被告竟仍駕駛前開車輛，並因疏未檢
      查煞車系統，致被害人死亡，被告所為該當刑法業務過失
      致死罪，亦即被告係無駕駛執照駕車，因而致人死亡，應
      依首揭規定加重其刑。
（三）爰審酌被告係從事駕駛業務之人，對於駕駛行為具有較高
      之注意義務，竟未依法律規定，於行車前確實檢查煞車系
      統是否有效運作，致煞車系統在車輛下坡行駛時未發生功
      用，造成車上乘客許建忠死亡之結果，犯罪所生之危害難
      認輕微，惟被告已與被害人家屬達成和解，此有和解書在
      卷供參，且被告前無犯罪紀錄，此有臺灣高等法院被告前
      案紀錄表在卷可參，其雖於初次接受警詢時否認為駕駛人
      ，然旋即承認犯行，足認被告僅因一時失慮，且懼駕駛執
      照遭吊扣一事為警發覺，始請求林培仁頂替，非故意逃避
      刑事責任，又其於偵查及審理時均坦認犯行，犯後態度尚
      屬良好等一切情狀，量處如主文所示之刑，並諭知易科罰
      金之折算標準。
（四）被告未曾因故意犯罪受有期徒刑以上刑之宣告，此有臺灣
      高等法院被告前案紀錄表供參，其因一時疏未注意檢查煞
      車系統，造成被害人死亡之結果，並非故意犯罪，且於偵
      審中均坦認犯行，並與被害人家屬達成和解，經此科刑教
      訓，應能知所警惕而不致再犯，故本院認所宣告之有期徒
      刑，以暫不執行為適當，爰併予宣告緩刑4 年，以啟自新
      。
據上論斷，應依刑事訴訟法第273 條之1 第1 項、第299 條第1
項前段，道路交通管理處罰條例第86條第1 項，刑法第11條前段
、第276 條第2 項、第41條第1 項前段、第74條第1 項第1款 ，
刑法施行法第1 條之1 ，判決如主文。
本案經檢察官乙○○到庭執行職務。
中　　華　　民　　國　　96　　年　　2 　　月　　15　　日
                    交通法庭法    官  邰婉玲
以上正本證明與原本無異。
如不服本判決應於收受本判決後10日內向本院提出上訴書狀，其
未敘述上訴理由者，並得於提起上訴後10日內向本院補提理由書
狀（均須按他造當事人之人數附繕本。）「切勿逕送上級法院」
中　　華　　民　　國　　96　　年　　2 　　月　　15　　日
                            書 記 官  彭筠凱
附錄所犯法條：
中華民國刑法第276條第2項：
（過失致死罪）
從事業務之人，因業務上之過失犯前項之罪者，處 5 年以下有期
徒刑或拘役，得併科 3 千元以下罰金。
